【裁判字號】    92,易,454
【裁判日期】    920731
【裁判案由】    妨害兵役
【裁判全文】
臺灣高雄地方法院刑事判決                          九十二年度易字第四五四號
    公  訴  人  臺灣高雄地方法院檢察署檢察官
    被      告  甲○○
右列被告因妨害兵役案件，經檢察官提起公訴（九十二年度偵字第一三○八號），本
院判決如左：
    主  文
甲○○後備軍人意圖避免臨時召集，居住處所遷移，無故不依規定申報，致使臨時召
集令無法送達，累犯，處有期徒刑肆月，如易科罰金，以佰元折算壹日。
    事  實
一、甲○○前曾於民國九十年二月間，因偽造文書案件，經臺灣嘉義地方法院以九十
    年度訴字第一五三號刑事判決判處有期徒刑五月確定，並於九十年七月三十一日
    以易科罰金執行完畢；又於九十年九月六日，因軍法逃亡案件，經國防部南部地
    方軍事法院於九十一年三月二十五日以九十年和判字第○六七號判決判處有期徒
    刑十月確定，並於九十一年九月二十七日執行完畢。渠係因案通緝後回役之臨時
    召集應召員（原級職陸軍二兵），為後備軍人，明知渠於民國九十一年十月二十
    七日業已遷出高雄市鼓山區桃源里柴山五一號住處，詎竟無故不依規定申報，嗣
    經高雄市後備司令部委請高雄市政府警察局鼓山分局新濱派出所警員曾傳生於九
    十一年十二月二日上午十時三十五分許，至高雄市鼓山區桃源里柴山五一號甲○
    ○原住處，送達召集符號：回臨一一五號臨時召集令（編號○○二號，甲○○應
    於九十一年十二月九日上午八時，至聯勤總部保修署之臺北市駐地報到入營）予
    甲○○之前同居親屬即其母親王月英收受，始發覺上情，致使臨時召集令無法合
    法送達。
二、案經高雄市後備司令部移請臺灣高雄地方法院檢察署檢察官偵查起訴。
    理  由
一、訊據被告甲○○固坦承渠於前揭時間遷移居住處所，且目前另住在高雄市新興區
    ○○○路三十號七樓之八等情，惟矢口否認有何妨害兵役犯行，辯稱︰渠不知送
    達召集令之事，渠家人並未轉達云云。惟查︰右揭事實，業據證人即被告之母王
    月英於警詢中證稱︰伊親自簽收召集令後，一直無法聯絡甲○○，而甲○○於九
    十一年十月二十七日與外祖母吵架後離家出走，至今均未與家人聯繫，無法轉交
    召集令給他等語至為綦詳，並有臨時召集令受領回執、列管後備軍人移送法辦年
    籍表、聯合勤務總司令部九十年十一月六日（九○）寰祿字第四二三一號令在卷
    可稽，復有國防部新店監獄九十二年二月二十六日（九二）量霆字第○七五六號
    函檢附國防部高等軍事法院高雄分院檢察署（九一）雄執字第○二九號執行指揮
    書、國防部南部地方軍事法院九十一年和判字第○六七號判決、國防部臺南監獄
    九十二年三月十八日（九二）量闔字第一○四五號函檢附國防部臺南監獄（九一
    ）監刑滿字第一七一號刑滿證明書、被告全戶戶籍資料查詢結果等附卷足憑。是
    以，本案事證已臻明確，被告妨害兵役犯行洵堪認定，應予依法論科。
二、查被告甲○○原為陸軍二兵，因案通緝後回役，依兵役法第二十七條第二款之規
    定，常備兵在現役期間停役者為後備軍人；而被告居住處所遷移乙節，業據渠於
    本院審理中供明屬實在卷，渠於停役原因消滅回役時，依法有應臨時召集之義務
    ，且其戶籍遷徒或住址變更時，應依後備軍人管理規則第七條第二款、第十五條
    之規定，應依相關戶籍法規向主管單位申報異動登記，被告居住處所遷移，竟無
    故不依規定向主管單位申報，致使臨時召集令無法送達，核被告所為，係違犯妨
    害兵役治罪條例第十條第三項、第一項第三款之居住處所遷移，無故不依規定申
    報，致使臨時召集令無法送達之罪名，應依同條例第五條科刑。再者，被告前曾
    於九十年二月間，因偽造文書案件，經臺灣嘉義地方法院以九十年度訴字第一五
    三號刑事判決判處有期徒刑五月確定，並於九十年七月三十一日以易科罰金執行
    完畢，有臺灣高雄地方法院檢察署刑案資料查註紀錄表及臺灣高等法院被告全國
    前案紀錄表各乙份在卷可按，渠前受有期徒刑執行完畢，於五年以內再犯本案最
    重本刑為有期徒刑以上之罪，為累犯，應依刑法第四十七條之規定，加重其刑。
    爰審酌被告明知身為因案通緝回役之後備軍人，竟於渠住所有所變更時，本應依
    規定申報，迺於住所遷移時未依規定申報，致影響國家兵役徵召，另參酌渠犯罪
    後態度等一切情狀，酌情量處如主文所示之刑，並諭知易科罰金之折算標準。
據上論斷，應依刑事訴訟法第二百九十九條第一項前段，妨害兵役治罪條例十條第一
項第三款、第三項、第五條，刑法第十一條前段、第四十七條、第四十一條第一項前
段，罰金罰鍰提高標準條例第二條，判決如主文。
本案經檢察官井天博到庭執行職務。
中      華      民      國    九十二    年      七      月    三十一    日
                                臺灣高雄地方法院刑事第四庭
                                    法  官  劉定安
右正本證明與原本無異。
如不服本判決，應於判決送達後十日內，向本院提出上訴狀。
                                    書記官  盧雅婷
中    華    民    國      九十二      年       八       月      四      日
附錄本案論罪科刑法條全文：
妨害兵役治罪條例第五條
意圖避免動員召集或臨時召集，而有下列行為之一者，處五年以下有期徒刑：
一  捏造免役、除役、轉役、緩召、逐次召集或儘後召集原因者。
二  毀傷身體者。
三  緩召、逐次召集或儘後召集原因消滅後，無故逾三十日未自動申報者
    。
四  拒絕接受召集令者。
五  應受召集，無故逾入營期限二日者。
六  使人頂替本人應召者。
妨害兵役治罪條例第十條
後備軍人意圖避免召集處理有下列行為之一者，處一年以下有期徒刑、拘役或科新臺
幣九萬元以下罰金：
一  離營歸鄉無故不依規定報到，或重複申報戶籍者。
二  拒絕依規定調查，或體格檢查不到者。
三  居住處所遷移，無故不依規定申報者。
國民兵犯前項第三款之罪者，處六月以下有期徒刑、拘役或科新臺幣三萬元以下罰金
。
後備軍人犯第一項之罪或國民兵犯前項之罪，致使召集令無法送達者，以意圖避免召
集論；分別依第五條或第六條科刑。


司法院資訊處製作；財團法人民間司法改革基金會備份。
